臺灣高雄地方法院刑事裁定　　　　　　 110年度聲字第2437號
聲　請　人　臺灣高雄地方檢察署檢察官
受　刑　人　郭展有



上列聲請人因受刑人數罪併罰有二裁判以上，聲請定其應執行之
刑（110 年度執聲字第1812號），本院裁定如下：
    主  文
郭展有犯如附表所示之罪，所處各如附表所載之刑，應執行有期
徒刑陸年參月。
    理  由
一、聲請意旨略以：受刑人郭展有因犯罪經判決確定如附表所示
    之刑，經受刑人之請求，應依刑法第50條第2 項、第53條及
    第51條第5 款，定其應執行之刑，爰依刑事訴訟法第477 條
    第1 項聲請裁定等語。
二、按裁判確定前犯數罪者，併合處罰之，刑法第50條第1 項前
    段定有明文。另被告所犯數罪有二裁判以上時，其所犯各罪
    是否合於數罪併罰規定，應以各裁判中最初判決確定者為基
    準，凡在該裁判確定前所犯之各罪，均應依刑法第50條、第
    51條規定，定其應執行之刑。數罪併罰案件之實體裁判確定
    後，即生實質之確定力，除因增加經另案判決確定合於數罪
    併罰之其他犯罪，或原定應執行刑之數罪中有部分犯罪，因
    非常上訴、再審程序而經撤銷改判，或有赦免、減刑等情形
    ，致原裁判定刑之基礎已經變動，或其他客觀上有責罰顯不
    相當之特殊情形，為維護極重要之公共利益，而有另定應執
    行刑之必要者外，法院應受原確定裁定實質確定力之拘束（
    最高法院110 年度台抗大字第489 號刑事裁定參照）。
三、又數罪併罰，有2 以上裁判者，依第51條之規定，定其應執
    行之刑；數罪併罰，分別宣告其罪之刑，宣告多數有期徒刑
    者，於各刑中之最長期以上，各刑合併之刑期以下，定其刑
    期，但不得逾30年，刑法第51條第5 款、第53條分別定有明
    文。另刑事訴訟法第370 條第2 項、第3 項，已針對第二審
    上訴案件之定應執行之刑，明定有不利益變更禁止原則之適
    用。而分屬不同案件之數罪併罰，倘一裁判宣告數罪之刑，
    曾經定其執行刑，再與其他裁判宣告之刑定其執行刑時，在
    法理上亦應同受此原則之拘束。亦即，上述另定之執行刑，
    其裁量所定之刑期，不得較重於前定之執行刑加計後裁判宣
    告之刑之總和（最高法院108 年度台非字第48號判決參照）
    。另法律上屬於自由裁量之事項，有其外部性界限及內部性
    界限，並非概無拘束。依據法律之具體規定，法院應在其範
    圍內選擇為適當之裁判者，為外部性界限；而法院為裁判時
    ，應考量法律之目的及法律秩序之理念所在者，為內部性界
    限；法院為裁判時，二者均不得有所逾越（最高法院108 年
    台非字第155 號判決參照）。
四、經查：
  ㈠受刑人因犯如附表各編號所示之罪，經法院判處各如附表各
    編號所示之刑，並於如附表各編號所示之日期確定在案，其
    中附表編號「1 至3 」等罪，曾經有如附表備註欄所載合併
    定其應執行刑確定之情況等情，有各該確定裁判及受刑人臺
    灣高等法院被告前案紀錄表在卷可稽，惟檢察官既經受刑人
    請求而聲請就附表各罪定其應執行刑，本院審酌受刑人於附
    表編號「1 至3 」等罪判決確定後，有因增加經附表編號「
    4 、5 」所示另案判決確定合於數罪併罰之其他犯罪，致原
    裁判定刑之基礎已經變動，而有另定應執行刑之必要，則之
    前各罪曾定應執行刑即當然失效，符合最高法院110 年度台
    抗大字第489 號所謂「一事不再理原則」之例外情形，本院
    自可就附表所示各罪更定其應執行刑。
  ㈡又受刑人附表編號3 所示之罪，係不得易科罰金、得易服社
    會勞動之罪，附表編號5 所示之罪，則係得易科罰金、易服
    社會勞動之罪，其餘附表各罪則係不得易科罰金、易服社會
    勞動之罪，乃刑法第50條第1 項但書第1 款所列例外不得併
    合處罰之情形，惟此業經受刑人具狀請求仍予合併定應執行
    之刑，有民國110 年11月4 日受刑人是否同意聲請定執行刑
    調查表附卷可考，符合同條第2 項之規定，茲檢察官依受刑
    人請求聲請定其應執行之刑，經核符合規定，應予准許。
  ㈢又依前開說明，本院定其應執行刑，不得逾越法律之外部界
    限，即不得重於附表各罪刑期之總和，亦應受內部界限拘束
    ，即不得重於附表編號「1 至3 」等罪曾定執行刑（詳後述
    ）加計附表編號「4 、5 」所示各罪之宣告刑總和。茲檢察
    官聲請定其應執行之刑，經核符合規定，檢察官並依最高法
    院刑事大法庭110 年度台抗大字第489 號裁定意旨通知受刑
    人表示意見，經受刑人表示希望法院從輕量刑等語（見卷附
    受刑人是否同意聲請定執行刑調查表），爰斟酌受刑人陳述
    意見之內容，並依罪責相當及特別預防之刑罰目的，具體審
    酌整體犯罪過程之各罪關係（數罪間時間、空間、法益之異
    同性、所侵害法益之專屬性或同一性、數罪對法益侵害之加
    重效應等）及罪數所反應行為人人格及犯罪傾向等情狀綜合
    判斷，裁定如主文所示之應執行刑。
  ㈣又附表編號1 至3 所示確定判決，即本院109 年度訴字第87
    7 號主文為：「郭展有犯如附表一編號1 至9 所示之罪（即
    本裁定附表編號1 、2 之罪），共玖罪，各諭知如附表一編
    號1 至9 主文欄所示之罪刑及沒收。又犯如附表二編號1 至
    3 所示之罪（即本裁定附表編號3 之罪），共參罪，各諭知
    如附表二編號1 至3 主文欄所示之罪刑及沒收。應執行有期
    徒刑伍年拾月。」，然附表編號1 、2 之罪本為不得易科罰
    金、易服社會勞動之罪，至附表編號3 之罪則為不得易科罰
    金，得易服社會勞動之罪，有上開確定判決可參，依刑法第
    50條第1 項但書第3 、4 款、第2 項之規定，須經受刑人請
    求檢察官聲請定應執行刑，始得依刑法第51條規定定之，然
    經本院調取該案卷宗審閱，該案卷內並無受刑人以書面或言
    詞請求就附表編號1 至3 等罪定應執行刑之相關依據，是上
    開確定判決於未經受刑人請求下將附表編號1 至3 所示各罪
    定應執行刑如上，固有違刑法第50條第1 項但書第3 、4 款
    、第2 項規定，然依最高法院110 年度台抗大字第489 號刑
    事裁定意旨，就上開附表編號1 至3 之罪定應執行刑之實體
    判決確定後，即生實質確定力，且依卷內資料，該確定判決
    並無原定應執行刑之數罪中有部分犯罪，因非常上訴、再審
    程序而經撤銷改判，或有赦免、減刑等情形，致原裁判定刑
    之基礎已經變動之情況，且觀之本院109 年度訴字第877 號
    判決主文，亦係將附表編號1 至3 共12罪合併定應執行刑如
    上，該定刑結果自形式上觀之亦無所謂其他客觀上有責罰顯
    不相當之特殊情形，或為維護極重要之公共利益，而有另定
    應執行刑之必要情形，本院自應受上開確定判決實質確定力
    拘束，並以該確定判決曾定上開應執行刑，為本案定應執行
    刑內部界限之基礎。又受刑人於本院109 年度訴字第877 號
    案件中雖未請求將附表編號1 至3 各罪合併定刑，然於本案
    中受刑人業以書面請求將附表各罪合併定刑，已如前述，是
    本案就刑法第50條第2 項所定要件已經具備，自得依刑法第
    51條規定定其應執行之刑。
  ㈤又受刑人所犯如附表編號5 之罪，本得易科罰金，惟因與附
    表其餘各罪併合處罰之結果而不得易科罰金，參照司法院大
    法官會議釋字第144 號解釋，自毋庸為易科罰金之記載，併
    此敘明。
五、依刑事訴訟法第477 條第1 項，刑法第50條第2 項、第51條
    第5 款、第53條，裁定如主文。
中    華    民    國   110    年    11    月    22    日   
                  刑事第十三庭  法  官  洪毓良
以上正本證明與原本無異。
如不服本裁定，應於送達後5日內，向本院提出抗告狀。
因疫情而遲誤不變期間，得向法院聲請回復原狀。
中    華    民    國   110    年    11    月    22    日
                                書記官  尤怡文
附表：
【受刑人郭展有定應執行刑案件一覽表】